【裁判字號】    97,交抗,225
【裁判日期】    970229
【裁判案由】    違反道路交通管理處罰條例
【裁判全文】
臺灣高等法院交通事件裁定             97年度交抗字第225號
抗 告 人即
受 處 分人    甲○○
上列抗告人因違反道路交通管理處罰條例案件，不服臺灣板橋地
方法院，中華民國96年12月31日所為裁定（96年度交聲字第1627
號，原處分案號：臺北市交通事件裁決所北市裁二字第裁22-AEV
701388號），提起抗告，本院裁定如下：
    主  文
抗告駁回。
    理  由
一、原處分意旨略以：異議人即受處分人甲○○駕駛車號3776-E
    P號自用小客車，於民國（下同）96年8 月25日凌晨4時29分
    許，在臺北市○○○路、和平東路口經員警予以攔檢，並施
    以酒精測試，呼氣中酒精含量達0.30mg/L，因「酒精濃度過
    量駕車（禁駛）〈經測試0.30mg/L〉」違規行為，經臺北市
    政府警察局大安分局和平派出所員警當場依道路交通管理處
    罰條例第35條第1項第1 款規定，以臺北市政府警察局96年8
    月25日北市警交字第AEV7013 88號舉發違反道路交通管理事
    件通知單予以舉發，通知受處分人應於96年9月9日前到案，
    有該舉發通知單影本1 紙在卷，異議人不服，原舉發機關臺
    北市政府警察局大安分局於96年9 月10日以北市警安分交字
    第09634323100 號函，敘明舉發異議人違規之經過及舉發依
    據，嗣臺北市交通事件裁決所因異議人聲明不服，乃於96年
    10月8日以北市裁二字第裁22-AE V701388號對異議人為裁決
    處分，就異議人「汽車駕駛人酒精濃度超過規定標準（0.25
    -0.4）」之交通違規行為，裁處異議人罰鍰新臺幣（下同）
    19,500元，吊駕駛執照12月，道安講習；並作成如不繳交駕
    駛執照接受吊扣之後續處分告知（詳見裁決書）。
二、聲明異議意旨略以：(一)駕駛人甲○○因有喝酒，所以在車上
    休息（地點：臺北市○○○路○段222號前），車子熄火，伊
    在那裡已經停了約半個小時，也未開車燈（當時我確實並排
    停車）。(二)96年8月25日4時25分，警車的喇叭聲把我吵起來
    ，並叫我離開，伊即依警方指示慢慢駛離，往前找一個位子
    停下來，這時於96年8月25日4時29分警方即要求伊作酒測，
    第一次酒測值是0.24，執勤員警又叫伊重測，第二次是0.30
    。（即舉發酒精濃度過量駕駛）。(三)從警方告發罰單第1 張
    為4點25分違規並排臨時停車，至4點29分再告發第2 張酒測
    ，顯示違規人在車內休息（並排證實車子在停止狀態是無庸
    置疑的），警方怎可利用以驅離並排停車休息離開之時再行
    酒測，車子開離實非本人之意，顯警方設下陷阱要引誘駕駛
    人違規再行告發之實，顯違常理。(四)綜上，警方對駕駛人所
    作之酒測，係以引誘駕駛人違規，再行告發之實，警方身為
    執法人員，執法犯法，不但違法且有違公平正義原則，故特
    提出申訴。(五)請求調閱違規地點前面紅綠燈監視系統看幾分
    鐘前，伊之車輛是否經過，並撤銷原處分云云。
三、原裁定意旨略以：
  (一)異議人前揭違規情事，有卷附上開函文影本及裁決書各1 份
    為佐。異議人雖仍執前詞置辯，惟經本院傳喚執行舉發之員
    警黃奕紘針對異議人「酒精濃度過量駕車（禁駛）〈經測試
    0.30mg/L〉」交通違規事件到庭作證，黃奕紘於本院調查時
    具結證稱：「當時甲○○在金山南路2段222號前併排停車，
    阻礙交通，我當時與同事一起開巡邏車，我用警用喇叭指示
    駛離，甲○○從夜店跑出來將車開走，他往和平東路方向開
    ，之後因為他要右轉沒有閃方向燈，我和同事研判他從夜店
    出來又沒有閃方向燈，所以認為他可能有喝酒，所以攔下他
    盤查。盤查的時候就聞到他身上有酒味，做了一次酒測，酒
    測值每公升0.3 毫克。（審判長問：甲○○說他當時人是在
    車上休息，有何意見？）他當時不是在車上休息，是從夜店
    跑出來開，他如果要在車上休息，應該要把車停好，不能違
    規併三排停車。（審判長問：對於異議人說他酒測兩次，有
    何意見？）我記得只有做一次。（審判長問：他當時車又往
    前多遠距離？開多久？）大概7、80 公尺。慢慢開，開到和
    平東路上面。」（見原審卷第29頁）
  (二)觀證人黃奕紘警員對於異議人有關本案「酒精濃度過量駕車
    （禁駛）〈經測試0.30mg/L〉」之違規過程指述詳實，並有
    酒後逾15分鐘之時間確認單附卷可稽（見原審卷第34頁），
    異議人亦不否認當時有違規併排停車之事實，而交通警察掣
    單舉發違反道路交通管理處罰條例所列之違規事實，本質上
    為行政處分，係公務員基於職務上之權力，依法就特定之具
    體事件所為之具公法上效果之單方行政行為，基於公務員為
    公法上行為具有公信力之原則，該行政處分當可被推定為真
    正，本此公信原則，立法者乃賦予行政機關制定違反道路交
    通事件統一裁罰標準及處理細則，使執勤警員得當機處分以
    達其維護交通秩序、安全之行政目的，是員警就所見之違規
    情形，於法令規定範圍內為逕行舉發之處置，在無反證之情
    況下，自可信為真實。再者，員警除依法舉發外，更願到庭
    具結接受詢問，而其與異議人素不相識，其僅依法執行執務
    ，衡情更無故為虛偽指證而甘冒偽證重罪之必要，員警指證
    異議人有上述之違規併排停車，經警示駛離後又違規酒後駕
    車之事實，應可採信。
  (三)據上所析，異議人於飲酒後，當知不得在吐氣酒精濃度過量
    之情狀下開車，其縱經因違規併排停車經警示駛離，亦可請
    他人代為駕駛移置車輛，其捨此不為，竟自行駕車，對道路
    交通安全仍具危害性，原處分機關援引道路交通管理處罰條
    例第35條第第1項第1款規定，就「汽車駕駛人酒精濃度超過
    規定標準（0.25-0.4）」之交通違規行為，裁處異議人罰鍰
    19,500元，吊扣駕駛執照12個月，施以道安講習，並作成如
    不繳交駕駛執照接受吊扣之後續處分告知，並無違誤或不當
    ，本件異議為無理由，應予駁回。
四、抗告意旨略以：員警稱抗告人違規併三排停車，事實上其僅
    係違規併兩排停車，若員警陳述屬實，抗告人駕駛之車輛豈
    非已超過馬路中線？若有第二部車違規併排，請員警提供該
    車違規罰單，否則員警即係說謊。又當日張姓員警幫抗告人
    所做酒測是二次，均有電腦測試機記錄可查，且當時車上若
    無駕駛人，員警通常會直接開罰單，不會鳴按喇叭，抗告人
    當時確實在車上睡覺，抗告人僅平民百姓，法律常識不足乃
    屬當然，斯時車上僅抗告人一人，警車示意抗告人將車駛離
    ，抗告人當然配合駛離，爰請明察云云。
五、惟查：
  (一)按汽車駕駛人，駕駛汽車經測試檢定有酒精濃度超過規定標
    準者，處新臺幣15,000元以上60,000元以下罰鍰，並當場移
    置保管該汽車及吊扣其駕駛執照1 年；因而肇事致人受傷者
    ，並吊扣其駕駛執照2 年；致人重傷或死亡者，吊銷其駕駛
    執照，並不得再考領，道路交通管理處罰條例第35條第1 項
    第1 款定有明文。抗告人即受處分人於前揭時地，經員警攔
    檢並施以酒精測試，抗告人呼氣中酒精含量達0.30mg/L，因
    「酒精濃度過量駕車（禁駛）〈經測試0.30mg/L〉」違規行
    為，違反道路交通管理處罰條例第35條第1項第1款之規定，
    經臺北市政府警察局大安分局和平派出所員警黃奕紘當場掣
    單舉發後，臺北市交通事件裁決所依上揭規定，裁處罰鍰19
    ,500元，吊駕駛執照12月，道安講習，並作成如不繳交駕駛
    執照接受吊扣之後續處分告知（詳見裁決書），有舉發違反
    道路交通管理事件通知單、臺北市交通事件裁決所裁決書及
    送達證書、臺北市政府警察局大安分局書函等在卷可按（見
    原審卷第7至9頁、17頁），且抗告人於原審中已自承其於飲
    酒後，確有因員警以警用喇叭指示違規併排車輛駛離，而駕
    駛車輛至他處停車之事實（見原審卷第26頁），核與證人即
    員警黃奕紘於原審中所述情節相符（見原審卷第29頁），復
    有抗告人酒精濃度測定值影本在卷可稽（見原審卷第37頁）
    ，抗告人前揭違規事實，洵可認定。
  (二)抗告人雖辯稱其僅併排停車，並未如員警所稱係三排停車云
    云，然抗告人未提出證據以實其說，且不論抗告人係併排停
    車或三排停車，均無解於抗告人酒精濃度過量駕車之違規行
    為。又抗告人辯稱當日張姓員警幫抗告人所做酒測是二次云
    云，然由員警提出之抗告人酒精濃度測定值影本所示（見原
    審卷第37頁），施測者明顯記載為員警黃奕紘，而非抗告人
    所稱之張姓員警，且抗告人異議理由所稱第一次所做酒測值
    為0.24，第二次始為0.3 等語果若屬實，則抗告人飲酒後第
    一次所做酒測值竟低於第二次所測數值，亦與常情不符，證
    人黃奕紘亦證稱只有對抗告人做一次酒測等語（見原審卷第
    29頁），是抗告人前揭所辯，尚難憑採。另證人黃奕紘於原
    審中已明確證稱抗告人因聽聞員警用警用喇叭示警，而自夜
    店跑出來將車駛離原處等語（見原審卷第29頁），抗告人仍
    空言辯稱其係於車上睡覺云云，亦無可採。至抗告人為經合
    法考試取得駕駛執照之駕駛人，對於一般駕駛人所應遵守之
    交通規則，自難推諉其應遵守之義務，抗告人所辯其法律知
    識不足，因配合員警指示將車駛離，而未請他人代為駕駛移
    置車輛云云為由置辯，亦難採為有利於抗告人之認定。
六、綜上所述，原處分機關以抗告人確有酒精濃度過量駕車之違
    規行為，依道路交通管理處罰條例第35條第1項第1款，裁處
    抗告人罰鍰19,500元，吊扣駕駛執照12月，道安講習，並作
    成如不繳交駕駛執照接受吊扣之後續處分告知（詳見裁決書
    ），並無不合。原裁定已詳述認定抗告人違規之理由與證據
    ，並說明原處分於法有據，而駁回其異議，認事用法並無違
    誤，本件抗告意旨徒為指摘，顯無理由，應予駁回。
據上論結，應依道路交通案件處理辦法第26條、刑事訴訟法第41
2條，裁定如主文。
中    華    民    國    97    年    2     月    29    日
                  刑事第十庭    審判長法  官 楊炳禎
                                      法  官 陳博志
                                      法  官 李春地
以上正本證明與原本無異。
不得再抗告。
                                      書記官 蘇秋
中    華    民    國    97    年    2     月    29    日


司法院資訊處製作；財團法人民間司法改革基金會備份。
